【裁判字號】    97,訴,1231
【裁判日期】    971127
【裁判案由】    誣告
【裁判全文】
臺灣雲林地方法院刑事判決              97年度訴字第1231號
公  訴  人  臺灣雲林地方法院檢察署檢察官
被      告  陳奕儒原名陳奕利.
                    （現在臺灣雲林第二監獄執行中）
上列被告因誣告案件，經檢察官提起公訴（97年度偵字第2255號
），被告於準備程序進行中，就被訴事實為有罪之陳述，本院改
行簡式審判程序審理，判決如下：
    主      文
陳奕儒意圖他人受刑事處分，向該管公務員誣告，處有期徒刑捌
月。
    事      實
一、陳奕儒（原名陳奕利，於民國97年1 月3 日改名為陳奕儒）
    因與其當時之妻子甲○○（業於97年5 月27日離婚）相處不
    睦，時有糾紛，因而心生怨恨，明知甲○○並未於96年11月
    27日上午7 時30分許或96年12月3 日某時許，在陳奕儒雲林
    縣北港鎮○街里○○街81號之住處房內，以鑰匙開啟房門後
    ，進入房間內竊取陳奕儒之皮包 (內含有現金新臺幣9,200
    元、職業大客車駕駛執照、機車駕駛執照、重大傷病卡及身
    心障礙手冊等物）之行為，竟意圖使他人受刑事處分，於96
    年11月30日下午6 時40分許，向該管警察機關即雲林縣警察
    局北港分局北辰派出所員警誣指於96年11月27日上午7 時30
    分許，在其上開住處遭甲○○偷竊前開財物，而提出告訴；
    並承前開犯意，接續於97年2 月25日至臺灣雲林地方法院檢
    察署接受檢察官訊問時，堅稱前開財物遭甲○○竊取，惟遭
    竊時間則改稱係96年12月3 日，以此方式誣告甲○○犯罪。
    嗣經臺灣雲林地方法院檢察署檢察官偵查後察覺有異，以97
    年度偵字第257 號就甲○○竊盜案件為不起訴處分。
二、案經臺灣雲林地方法院檢察署檢察官自動檢舉後偵查起訴。
    理      由
一、上開犯罪事實，業據被告陳奕儒於本院審理中坦承不諱，核
    與被害人甲○○指述情節相符，並有雲林縣北港分局北辰派
    出所96年11月30日調查筆錄、報案三聯單、北港鎮公所97年
    3 月5 日港鎮社字第0970002555號函、雲林縣政府97年3 月
    28 日 府社障字第0970602895號函、交通部公路總局嘉義區
    監理所雲林監理站97年3 月4 日家監雲字第0970102134號函
    、被告的身心障礙手冊各1 份附卷可憑，堪認被告自白與事
    實相符，本案事證明確，被告犯行堪以認定，應依法論科。
二、論罪科刑之理由：
    (一)核被告陳奕儒所為，係犯刑法第169 條第1 項之意圖他人
      受刑事處分，向該管公務員誣告罪。
    (二)按犯誣告之罪，於所誣告之案件裁判確定前自白者，減輕
      或免除其刑，刑法第172 條定有明文，縱在該案經檢察官
      不起訴處分後，仍得為之，最高法院31年上字第2211號判
      例意旨可資參照。從而被告於其告訴甲○○竊盜案件經臺
      灣雲林地方法院檢察署檢察官於97年4 月26 日 以97年度
      偵字第257 號為不起訴處分後，始於97年10月2 日檢察官
      偵查中自白其誣告甲○○，揆諸上開說明，仍得依刑法第
      172 條減輕其刑。
    (三)爰審酌被告並無構成累犯之前科，有臺灣高等法院被告前
      案紀錄表1 份附卷可考，其僅因與甲○○夫妻間之嫌隙、
      爭執之小忿，心生怨恨，竟誣告甲○○竊盜，導致甲○○
      面臨司法機關之調查，造成許多無謂之困擾及遭刑事訴追
      之風險，甲○○亦具狀表示被告所為造成其很多困擾，不
      願意原諒被告，及被告犯後坦承犯罪，惟未對被害人為何
      彌補等犯罪之動機、目的、手段及造成之損害等一切情狀
      ，量處如主文所示之刑。
三、據上論斷，依刑事訴訟法第273 條之1 第1 項、第299 條第
    1 項前段，刑法第169 條第1 項、第172 條，判決如主文。
本案經檢察官郭俊男到庭執行職務
中    華    民    國    97    年    11    月    27    日
                  刑事第三庭  法  官  李貞瑩
以上正本證明與原本無異。
如不服本判決，應於判決送達後10日內，向本院提出上訴狀。（
須附繕本）
                              書記官  金雅芳
中    華    民    國    97    年    11    月    27    日
附錄本案論罪科刑法條全文
中華民國刑法第169條（誣告罪）
意圖他人受刑事或懲戒處分，向該管公務員誣告者，處 7 年以下
有期徒刑。
意圖他人受刑事或懲戒處分，而偽造、變造證據，或使用偽造、
變造之證據者，亦同。


司法院資訊處製作；財團法人民間司法改革基金會備份。
